臺灣高等法院刑事判決　　　　　　　　96年度上易字第1306號
上　訴　人　臺灣桃園地方法院檢察署檢察官
被　　　告　甲○○
　　　　　　乙○○
　　　　　　丁○○
　　　　　　己○○
　　　　　　庚○○
　　　　　　壬○○
　　　　　　子○○
　　　　　　丑○○
　　　　　　寅○○
　　　　　　辰○○
　　　　　　午○○
　　　　　　申○○
　　　　　　戌○○
　　　　　　亥○○
　　　　　　天○○
　　　　　　地○○
　　　　　　宙○○
　　　　　　玄○○
　　　　　　黃○○
　　　　　　丙○○
　　　　　　戊○○
　　　　　　辛○○
　　　　　　癸○○
　　　　　　卯○○
　　　　　　巳○○（原名張智雯）
　　　　　　未○○
　　　　　　酉○○
　　　　　　宇○○
上列上訴人因被告賭博案件，不服臺灣桃園地方法院九十三年度
易字第六六號，中華民國九十六年三月二十三日（原判決書誤繕
為九十五年三月二十三日）第一審判決（起訴案號：臺灣桃園地
方法院檢察署九十二年度偵字第三七四四、八０三、三八一０、
三八二七、三四四九號），提起上訴，本院判決如下：
    主  文
上訴駁回。
    理  由
一、公訴意旨略以：賀泰儒（另案審理中）於民國九十一年間，
    在桃園縣中壢市○○路一五一號公眾得出入之場所開設「健
    行遊藝場」，並在上址擺設賭博性電動玩具八人座跑馬檯一
    台、八人座賓果行星一台、雙魚座七十五台等機台，且在桃
    園縣桃園市○○路及桃園縣內壢，分別設立「北區當舖」、
    「聯邦當鋪」為賭資調度及聯絡中心，並僱用與之有犯意聯
    絡與行為分擔之鄭菁菁、蘇亞星、林志豪、董毓玥為健行遊
    藝場之員工（以上均由原審另行審結），在上址與不特定之
    賭客賭博財物。渠等賭博之方式為賭客以新台幣（下同）一
    千元開一千分，賭客對賭所得分數可兌換現金，每一分可換
    回一元，上開遊藝場所得賭金，於翌日由劉浩中（另案審理
    中）與遊藝場經理收齊後，送至聯邦當鋪，交予會計許郁萍
    （另案審理中）存入銀行，如上開遊藝場需資金調度周轉，
    則由該遊藝場員工打電話至聯邦當鋪調度。賀泰儒、鄭菁菁
    、蘇亞星、林志豪、董毓玥等人均靠此營生，並以之為常業
    ；嗣於九十二年二月十七日凌晨六時三十分許，適有被告壬○○、黃○○、丁○○、辛○○、亥○○、甲○○、天○○
    、卯○○、寅○○、戌○○、巳○○、未○○、乙○○、庚○○、宙○○、丑○○、戊○○、酉○○、宇○○、子○○
    、午○○、玄○○、地○○、丙○○、癸○○、申○○、己○○及辰○○（下稱被告壬○○等二十八人），及其餘被告
    林志峰、許禕伶、楊職先、張寶貴、鍾榮華五人（均另行審
    結）之賭客在上址把玩前揭賭博性電動玩具時，為警當埸查
    獲，並扣得上開賭具，並在賀泰儒住所及聯邦當鋪扣得賭資
    近四千萬元。因認被告壬○○等二十八人均係涉犯刑法第二
    百六十六條第一項前段之普通賭博罪嫌。
二、公訴人認被告壬○○、黃○○、丁○○、辛○○、亥○○、
    甲○○、天○○、卯○○、寅○○、戌○○、巳○○、未○○、乙○○、庚○○、宙○○、丑○○、戊○○、酉○○、
    宇○○、子○○、午○○、玄○○、地○○、丙○○、癸○○、申○○、己○○及辰○○等二十八人涉犯上開普通賭博
    罪嫌，無非以有賭具、賭資及通訊監察譯文，為其主要之論
    據。
三、按犯罪事實應依證據認定之，無證據不得認定犯罪事實；又
    不能證明被告犯罪者，應諭知無罪之判決，刑事訴訟法第一
    百五十四條第二項、第三百零一條第一項分別定有明文。所
    謂認定犯罪事實之證據，係指足以認定被告確有犯罪行為之
    積極證據而言，該項證據自須適合於被告犯罪事實之認定，
    始得採為斷罪資料，如未能發現相當證據，或證據不足以證
    明，自不能以推測或擬制之方法，以為裁判之基礎；而被告
    否認犯罪事實所持之辯解，縱屬不能成立，仍非有積極證據
    足以證明其犯罪，不能遽為有罪之認定；其以情況證據（即
    間接證據）斷罪時，尤須基於該證據在直接關係上所可證明
    之他項情況事實，本乎推理作用足以確證被告有罪，方為合
    法，不得徒憑主觀上之推想，將一般經驗上有利被告之其他
    合理情況逕予排除；且無論直接或間接證據，其為訴訟上之
    證明，須於通常一般之人均不致有所懷疑，而得確信其為真
    實之程度者，始得據為有罪之認定，倘其證明尚未達到此一
    程度，而有合理之懷疑存在，致法院無從為有罪之確信，自
    應為無罪之判決；最高法院著有四十年台上字第八六號、三
    十年上字第一八三一號、三十二年上字第六七號、七十六年
    台上字第四九八六號判例可資參照。
四、訊據被告壬○○、黃○○、丁○○、辛○○、亥○○、甲○○、天○○、卯○○、寅○○、戌○○、巳○○、未○○、
    乙○○、庚○○、宙○○、丑○○、戊○○、酉○○、宇○○、子○○、午○○、玄○○、地○○、丙○○、癸○○、
    申○○、己○○及辰○○二十八人，分別於警詢、偵查、原
    審或本院審理中坦承於上開時間、地點遭警查獲之事實不諱
    ，但均堅決否認被訴普通賭博之犯行，分別辯稱僅係單純消
    遣，或稱該店內不得兌換現金，或稱係偶然或第一次前往，
    不知可否兌換現金，或稱僅係進入上開遊藝場尋找朋友而未
    把玩機台，渠等均無賭博行為等語。
五、經查：
    （一）刑法所稱之賭博行為，係指以偶然事實之成就與否，
          決定財物輸贏之射倖行為，故雖有以偶然事實之成就
          與否決定輸贏之行為（如體育競賽、撲克牌遊戲、電
          動玩具遊戲等），如並非以此決定財物得喪變更之輸
          贏，即與刑法之賭博罪無涉。至於行為人有無利用把
          玩電動機具之輸贏情形藉以決定財物得喪變更之賭博
          行為，自應依嚴格之證據予以證明。查被告壬○○等
          二十八人於警詢、偵查、原審或本院審理中，均始終
          否認有賭博犯行，分別辯稱渠等僅係開分把玩電動機
          具，並不知該處可否兌換現金，亦無兌換現金之賭博
          犯行，或辯稱僅係進入上開遊藝場尋找朋友，並未把
          玩機台等語在卷可稽，是被告壬○○等二十八人均未
          自承犯罪。而電子遊藝場出入人數眾多，成分複雜，
          故電子遊藝場即使有與顧客兌換現金之賭博行為，為
          避免容易遭受警方取締，因而限定僅對較為熟悉之顧
          客從事兌換現金之賭博行為，應屬常情。且「健行遊
          藝場」係設立在桃園縣中壢市○○路一五一號通衢大
          道上，為對外公開營業之場所，其內擺設有八人座跑
          馬檯一台、八人座賓果行星一台、雙魚座七十五台，
          規模甚為龐大，若由外觀上觀察，實難判定是否從事
          賭博之不法行為。況其既對外營業，任何不知情之不
          特定顧客均可自由前往從事消費活動，縱該遊藝場涉
          有賭博之不法行為，亦非臨時前往消費之顧客所能知
          悉，自不能推論在內消費之顧客，均必定從事非法之
          賭博行為。
　　（二）又觀諸本案之通訊監察譯文，監察對象為賀泰儒及受
          賀泰儒僱用之賀家文、劉浩中、許郁萍等人，及桃園
          縣政府警察局相關警務人員王文鍵、葉漢瀅、陳鴻貴
          、劉橋坪、楊百芳、林威震、洪培修、于克誠、陳弘
          明、程冀沄、林昌達、李訓鍛、張雄喨等人（上開公
          務人員另經檢察官以涉嫌違反貪污治罪條例起訴，由
          原審另案審理中），監察對象及內容與本件被告周正
          虔等二十八人是否有藉由上揭電動玩具機台賭博財物
          、兌換現金並無關係，至多僅能證明該電動遊藝場可
          洗分兌換現金之事實，但不能證明被告壬○○等二十
          八人對此知情，並係基於與賀泰儒等人對賭之意思，
          進入店內參與賭博之犯行。
    （三）至於本案扣得上述電動玩具機台共七十七台、頻道切
　　　　　換器二台、監視器二台、娛樂卡、名冊、發票收據、
　　　　　身分證影本、計分表各一批、錄音帶九捲、遙控器三
　　　　　個、印章四枚、攝影機二台、筆記本五本、資料夾一
　　　　　本、消防安檢照片十二張，及自賀泰儒住處及聯邦當
　　　　　鋪扣得近四千元之資金等物，亦僅能證明賀泰儒之犯
  　　　　行，亦無由遽認被告壬○○、黃○○、丁○○、辛○○、亥○○、甲○○、天○○、卯○○、寅○○、戌
　　　　　○○、巳○○、未○○、乙○○、庚○○、宙○○、
　　　　　丑○○、戊○○、酉○○、宇○○、子○○、午○○
　　　　　、玄○○、地○○、丙○○、癸○○、申○○、己○○及辰○○等二十八人，有藉由上揭電動玩具機台賭
　　　　　博財物、兌換現金。
六、綜上所述，本案被告壬○○等二十八人是否基於賭博之意思
    進入健行遊藝場內賭博、健行遊藝場是否願意，甚至為被告
    壬○○等二十八人兌換現金一節，依卷內所存證據資料，均
    無法得此心證，本案實乏積極證據證明公訴意旨所指被告壬○○等二十八人涉犯賭博行為，依論理法則及經驗法則，仍
　  存有合理之懷疑存在，且查無其他積極證據足以達到使通常
    一般人均不致有所懷疑，而得確信其為真實之證明程度，揆
    諸前揭所述條文及最高法院判例意旨，不能證明被告壬○○
    等二十八人犯罪，原審同此認定，為被告壬○○等二十八人
　  無罪之判決，其認定並無違誤。檢察官仍執參與賭博之賭客
    所述及監聽譯文，提起上訴指摘原判決不當，惟參與賭博之
    賭客所述僅能證明其自身之犯行，不及於其他，而監聽譯文
    內容亦僅能證明健行遊藝場有賭博之行為及公務人員涉嫌貪
    瀆，均與被告壬○○等二十八人之犯行無關；況該遊藝場既
    係公開開門營業，即不能排除有不知情之顧客入內消費之可
    能。本件既不能證明被告壬○○等二十八人對賭博行為知情
    ，即不能以推測或擬制之詞，遽認被告壬○○等二十八人犯
    賭博罪，依上開說明，檢察官之上訴並無理由，應駁回之。
七、被告甲○○、己○○、庚○○、丑○○、寅○○、辰○○、
    戊○○、辛○○、巳○○、酉○○、宇○○等人，經合法傳
    喚，於審理期日無正當理由而不到庭，爰不待其陳述，逕行
    判決。
據上論斷，應依刑事訴訟法第三百七十一條、第三百六十八條，
判決如主文。
本案經檢察官鄭龍照到庭執行職務。
中　　華　　民　　國　　96　　年　　9 　　月　　27　　日
                  刑事第四庭  審判長法  官  蔡秀雄
                                    法  官  陳國文
                                    法  官  鄭水銓
以上正本證明與原本無異。
本判決不得上訴。
                                    書記官  劉貞達
中　　華　　民　　國　　96　　年　　9 　　月　　27　　日
